臺灣高等法院臺中分院刑事判決
111年度上易字第335號

上  訴  人  
即  被  告  陳重杉



選任辯護人  廖國豪律師
上列上訴人因詐欺案件，不服臺灣彰化地方法院110年度金訴字
第58號中華民國111年2月10日第一審判決（起訴案號：臺灣彰化
地方檢察署109年度偵字第9350號、第11274號），提起上訴，本
院判決如下：
    主  文
原判決撤銷。
陳重杉犯如附表二所示之罪，各處如附表二主文欄所示之刑（含
主刑及沒收）。應執行有期徒刑壹年陸月。
    事  實
一、陳重杉（舊名：陳石桓）與某真實姓名、年籍均不詳之成年
    人意圖為自己不法所有，共同基於詐欺取財之犯意聯絡，由
    陳重杉提供其所申辦之中國信託商業銀行股份有限公司（下
    稱中國信託商銀）彰化分行帳號000000000000號帳戶（下稱
    中信銀行帳戶），及因積欠不知情之黃桂茹款項（黃桂茹部
    分另由檢察官為不起訴處分），以還款為由取得黄桂茹所申
    辦之中華郵政股份有限公司大甲郵局（下稱大甲郵局）帳號
    00000000000000號帳戶（下稱郵局帳戶），復徵求黃桂茹提
    供之國泰世華商業銀行股份有限公司（下稱國泰世華銀行）
    帳號000000000000號帳戶（下稱國泰世華銀行帳戶），作為
    詐欺取財供被害人匯入款項之工具，以附表一所示方式對翁
    明昌、陳妙幸、李家禾、張桂香等人施以詐術，致翁明昌、
    陳妙幸、李家禾、張桂香等人陷於錯誤，分別於附表一所示
    時間，匯款如附表一所示金額至陳重杉之上開中信銀行帳戶
    、黃桂茹之郵局及國泰世華銀行帳戶內（詐騙時間、方式、
    匯款時間、金額詳如附表一所示）。而上開附表一編號1所
    匯入之多數款項，則由陳重杉提領使用，或轉帳至邱雅苹指
    定之帳戶，用以償還陳重杉積欠邱雅苹之款項；附表一編號
    2至4所匯入之款項，則由陳重杉通知黃桂茹提領，其中一部
    分款項用以清償陳重杉積欠黃桂茹之借款，其餘則由黃桂茹
    提領後交付予陳重杉。翁明昌、陳妙幸、李家禾、張桂香等
    人嗣後發現受騙，遂報警處理，經警循線查獲，始悉上情。
二、案經臺中市政府警察局第二分局移送臺灣臺中地方檢察署檢
    察官呈請臺灣高等檢察署檢察長令轉；暨李家禾、張桂香訴
    由新竹縣警察局移送臺灣彰化地方檢察署檢察官偵查起訴。
    理  由
一、本院審理範圍：按110年6月16日修正公布、同月18日施行之
    刑事訴訟法第348條規定：「上訴得對於判決之一部為之。
    對於判決之一部上訴者，其有關係之部分，視為亦已上訴。
    但有關係之部分為無罪、免訴或不受理者，不在此限。上訴
    得明示僅就判決之刑、沒收或保安處分一部為之。」；次按
    同日修正公布、施行之刑事訴訟法施行法第7條之13規定：
    「中華民國110年5月31日修正通過之刑事訴訟法施行前，已
    繫屬於各級法院之案件，於施行後仍適用修正前刑事訴訟法
    第348條規定；已終結或已繫屬於各級法院而未終結之案件
    ，於施行後提起再審或非常上訴者，亦同。」，其中所稱「
    已繫屬於各級法院」，與「已繫屬於法院」之意義，未盡相
    同。前者有區分係屬於各個不同審級法院之意思，而後者則
    單純僅指繫屬於法院而言。而各審級法院繫屬案件及審理程
    序均具有高度可分性及獨立性，在原審級判決終結前，刑事
    訴訟法既已修正施行，當事人自應依據新修正關於上訴範圍
    之規定提起上訴，此種釐定方式既不影響當事人之期待利益
    與訴訟防禦權，亦無違程序一貫性原則。故於原審級案件終
    結後提起上訴時，自應以其提起各個不同審級上訴時，刑事
    訴訟法第348條是否已經修正施行，作為究應適用新法或舊
    法決定其上訴範圍之時點依據(最高法院110年度台上字第48
    94號判決意旨參照)。查本案係於上開規定修正施行後之111
    年4月20日始繫屬於本院，有臺灣彰化地方法院111年4月18
    日彰院毓刑辰110金訴58字第1110008198號函其上之本院收
    文戳章附卷可考（本院卷第3頁），是本案上訴之效力及其
    範圍，應依現行刑事訴訟法第348條規定判斷。而本案檢察
    官起訴上訴人即被告陳重杉（下稱被告）涉犯洗錢防制法第
    14條第1項之洗錢罪及刑法第30條第1項、第339條第1項之幫
    助詐欺取財罪嫌，經原審審理後，認被告成立刑法第339條
    第1項之詐欺取財罪，就被告被訴洗錢罪部分則不另為無罪
    之諭知。本案被告僅對原審判決有關有罪部分提起上訴，檢
    察官則未提起上訴，依現行刑事訴訟法第348條規定，原判
    決不另為無罪諭知部分，自非被告上訴範圍，是本院審理範
    圍僅限原判決關於被告有罪部分，合先敘明。
二、證據能力之說明：
（一）按刑事訴訟法第159條之5規定：「（第1項）被告以外之
      人於審判外之陳述，雖不符前4條之規定，而經當事人於
      審判程序同意作為證據，法院審酌該言詞陳述或書面陳述
      作成時之情況，認為適當者，亦得為證據。（第2項）當
      事人、代理人或辯護人於法院調查證據時，知有第159條
      第1項不得為證據之情形，而未於言詞辯論終結前聲明異
      議者，視為有前項之同意」，其立法意旨在於傳聞證據未
      經當事人之反對詰問予以核實，原則上先予排除，惟若當
      事人已放棄詰問或未聲明異議，基於證據資料愈豐富，愈
      有助於真實發現之理念，且強化言詞辯論原則，法院自可
      承認該傳聞證據例外擁有證據能力。經查，有關下述所引
      用未符合刑事訴訟法第159條之1至第159條之4所示之供述
      證據，檢察官、被告及其選任辯護人於本院準備程序時均
      同意有證據能力（本院卷第73頁），且迄於言詞辯論終結
      前均未聲明異議。而本院審酌該等供述證據作成及取得之
      狀況，並無違法、不當或顯不可信之情形，且為證明被告
      犯罪事實存否所必要，以之作為證據，認屬適當，依刑事
      訴訟法第159條之5規定，均具有證據能力。
（二）關於非供述證述，並無傳聞法則規定之適用，該非供述證
      據如非出於違法取得，並已依法踐行調查程序，即不能謂
      無證據能力（最高法院97年度台上字第1401號、6153號判
      決要旨參照）。查本判決下列所引用之非供述證據，並無
      證據證明係實施刑事訴訟程序之公務員違背法定程序所取
      得，且檢察官、被告及其選任辯護人於本院準備程序時均
      同意有證據能力（本院卷第73頁），且迄於言詞辯論終結
      前均未表示無證據能力，自應認均具有證據能力。
三、認定犯罪事實之證據及理由：
（一）訊據被告固不否認被害人翁明昌、陳妙幸、告訴人李家禾
      、張桂香等人，分別匯款如附表一編號1至4所示金額至上
      開中信銀行帳戶、郵局帳戶、國泰世華銀行帳戶，其並將
      上開匯入之款項自行提領、轉帳或委由黃桂茹提領後交付
      被告等情（本院卷第67頁至第70頁），惟矢口否認有何詐
      欺犯行，辯稱：我不知道這些款項是詐騙取得的，我如果
      知道這是詐騙取得的，我不可能會提供我國小同學的帳戶
      給他，而且我還黃桂茹的錢超過半年時間，黃桂茹都認識
      我的家人，我不可能提供她的帳戶提供犯罪等語（本院卷
      第70頁）。
（二）上開中信銀行帳戶為被告所申辦並使用，被害人翁明昌於
      附表一編號1所示時間，匯款如附表一編號1所示金額至被
      告中信銀行帳戶內，所匯入之款項，由被告提領使用或轉
      帳至邱雅苹指定之帳戶，用以償還被告積欠邱雅苹之款項
      ；上開郵局帳戶及國泰世華銀行帳戶為黃桂茹所申辦使用
      ，被告以清償欠款為由取得黄桂茹上開郵局帳戶、國泰世
      華銀行帳戶帳號，嗣被害人陳妙幸、告訴人李家禾、張桂
      香等人於附表一編號2至4所示時間，分別匯款如附表一編
      號2至4所示金額至上開郵局、國泰世華銀行帳戶內，被告
      於上開款項匯入後，通知黃桂茹提領，一部分款項用以清
      償被告向黃桂茹所借之欠款，其餘則由黃桂茹提領後交付
      被告等情，均為被告是認在卷（原審卷第68頁、第184頁
      至第185頁、本院卷第67頁至第70頁），並有證人黃桂茹
      於警詢、偵查及原審審理時之證述；證人邱雅苹於警詢時
      之證述及證人黃桂茹、邱雅苹所提出借款資料、證人黃桂
      茹與被告微信通訊軟體對話畫面截圖、筆記本等件在卷可
      佐（附表一證據名稱及出處）；而證人即被害人翁明昌、
      陳妙幸、證人即告訴人李家禾、張桂香等人分別於附表一
      各編號所示時間，匯款如附表一各編號所示金額至被告、
      證人黃桂茹所申辦之上開帳戶等情，亦為被告所不爭執，
      且有上開帳戶開戶基本資料、歷史交易明細、被害人及告
      訴人匯款資料附卷可參（附表一各編號所示證據名稱及出
      處）；另證人翁明昌、陳妙幸、李家禾、張桂香等人確係
      遭詐騙而匯款乙情，亦分別據其等證述在卷。此外，復有
      有附表一證據出處欄所示其他各項證據在卷可佐，此部分
      事實均堪以認定。
（三）被告雖以前詞置辯，惟查：
  　㈠被告所提供其本人之中信銀行帳戶，於被害人翁明昌匯款
      時，仍在被告實際掌控使用中，且所匯入之款項由被告逕
      予處分使用：
  　⒈上開中信銀行帳戶經被告於108年12月2日掛失金融卡（13-
      VD卡）、開通網路銀行（網路銀行專屬電話為0000-00000
      0號，乃被告警詢筆錄所留存之行動電話），於108年12月
      3日辦理存摺/存單掛失，於108年12月10日掛失後啟用金
      融卡（39-VD卡）、設定密碼並啟用國外提款等情，有中
      國信託商銀110年8月13日中信銀字第0000000000號函檢送
      之開戶基本資料、帳戶歷史交易查詢、中心訊息畫面、晶
      片金融卡歷史狀態查詢與存款交易明細及中國信託商銀11
      0年12月13日中信銀字第0000000000號函暨檢送之中心訊
      息畫面可稽（原審卷第33頁至第48頁、第191頁至第193頁
      ）。又該中信銀行帳戶均由被告本人使用，並未將提款卡
      及網路銀行提供他人，該帳戶所有領款及轉帳均由被告本
      人操作乙情，為被告是認在卷（原審卷第184頁至第185頁
      ），足認被告於108年12月2日後已申請新金融卡、重啟密
      碼、開通網路銀行而掌控該中信銀行帳戶。
  　⒉被害人翁明昌因遭詐騙於108年12月17日上午10時18分許、
      108年12月18日上午9時12分許依序匯款新臺幣（下同）11
      萬7,200元、22萬元至被告中信銀行帳戶乙情，有被害人
      翁明昌警詢之供述、新北市政府警察局土城分局頂埔派出
      所受理各類案件紀錄表、彰化銀行匯款回條聯、翁明昌彰
      化銀行活期儲蓄存款存摺封面、手機畫面截圖等件在卷可
      佐（Ａ卷第29頁至第49頁）。而自被告上述掛失重新設定
      密碼並啟用新卡各節後，該中信銀行帳戶即有吳惠卿、許
      美琪及本案被害人翁明昌等大筆金額匯入（被告自稱不認
      識上開匯款人，原審卷第184頁至第185頁），匯入後翌日
      或當日即開始陸續提領現金、跨行轉帳，於被害人翁明昌
      匯入上開第一筆金額後（連同吳惠卿匯入之43萬元），迅
      於當日即轉帳34萬8,000元至邱雅苹所指定之凌瑋良中國
      信託商銀帳戶，被害人翁明昌匯入第二筆金額後，旋即當
      日轉帳13萬1,400元至邱雅苹指定之上開帳戶，並分別有
      轉帳至被告彰化第十信用合作社帳戶等情，亦有上開中信
      銀行帳戶存款交易明細、證人邱雅苹警詢之證述、借據、
      匯款畫面、被告彰化第十信用合作社活期儲蓄存款存摺封
      面影本、凌瑋良中國信託商銀帳戶存摺封面與內頁影本、
      邱雅苹華南商業銀行存摺封面與內頁影本可佐（原審卷第
      47頁至第48頁、Ａ卷第55頁、Ｂ卷第35頁至第59頁），益證
      被告不僅掌控該帳戶，且即使為被告所稱陌生人匯入之款
      項，亦由被告實際處分使用之事實。
    ㈡證人黃桂茹申辦之郵局帳戶、國泰世華銀行帳戶帳號於被
      害人匯款時，被害人所匯入款項在被告可得掌控中：
  　⒈證人黃桂茹於原審審理時證稱：被告是我國小同學，前幾
      年才開始聯絡，被告說他在幫徵信社工作，因為工作上要
      買儀器，所以向我借錢，（Ｃ卷第33頁所示）筆記本上記
      載的金額30萬是陸續借錢慢慢累積的，這頁記載的是他還
      我的錢。第一筆是借10萬元去電子遊藝場輸掉，後來又借
      20萬元，筆記本上面寫「106、3、24、30W」是到106年3
      月24日已經累計到30萬元。被告還錢的時間、金額不一定
      ，有時候是匯到我的國泰世華銀行或郵局帳戶，有時候拿
      現金去我公司當面拿給我。被告匯款後會主動告訴我，我
      才知道，他會告訴我匯入的金額，並指定還給我的金額，
      我會當日或隔日去刷簿子確認。（問：被告有無說為什麼
      會有款項匯款到你帳戶的原因？）後面那幾筆大筆的金額
      ，被告說他去幫人家討債的。（問：109年1月6日你有寫2
      萬元，當天有被害人李家禾匯入10萬元，為何你只寫2萬
      元？）是被告說他要還我2萬元，其他的8萬元，他要用，
      他來我公司外面，我直接在車上拿給他。第一筆我還沒有
      覺得怪怪，後來他匯大筆我就覺得怪怪，就把他欠我的錢
      都留著，其他還他。不曉得被告為什麼要把他的錢匯到我
      帳戶，他不會覺得錢匯到我帳戶，我就不給他。我有問被
      告為什麼有那麼多錢，名字又不一樣，被告說是借的，不
      是被告的錢，後來我有把錢還給被告。被告主動告訴我會
      有人匯款進去，我刷簿子確認後，會截圖給被告看，跟被
      告講匯款人名字，被告看到匯款人的名字沒什麼反應。（
      問：被告對於什麼時候有人匯款進去是很清楚的，可以直
      接聯絡你叫你去領錢，他過來拿錢？）對。他知道我帳戶
      有人匯錢進去，他會在我上班的時間找我拿，我上班前就
      跟我聯絡，但來不及，我上班的時候，他才過來。被告知
      道我的工作地點，之前我也確實按照他指示進行提款並交
      給被告等語（原審卷第162頁至第179頁），核與證人黃桂
      茹於警詢時及偵查中所述合致（Ｃ卷第11頁至第16頁、第1
      15頁至第117頁）；而黃桂茹上開郵局帳戶確實自106年3
      月開始有與其所提出筆記本所載還款日期金額對應之交易
      紀錄，亦有郵局帳戶客戶歷史交易清單、黃桂茹提出之筆
      記本、對話畫面截圖可稽（原審卷第123頁至第127頁、Ｃ
      卷第33頁至第40頁），是證人黃桂茹上開所證，堪信屬實
      。
  　⒉而依證人黃桂茹所述，被告會告知何時有人匯入多少金額
      ，並聯絡證人黃桂茹於清償部分欠款後，將餘款交付被告
      ，嗣逕往證人黃桂茹上班地點拿取款項，足認證人黃桂茹
      申辦之郵局帳戶、國泰世華銀行帳戶帳號於被害人匯款時
      ，被害人所匯入款項在被告可得掌控中，且由被告處分使
      用之事實。
    ㈢觀之被告所辯其提供帳戶之原因、交付帳戶資料內容、生
      意往來、可使用帳戶內款項期間各節，前後不一；且事後
      處理帳戶之態度亦異於常情：
  　⒈首先，被告於原審審理時稱：「麥可」說臺灣人欠他錢，
      要用到帳戶，一開始我沒有借他，我知道可能違法，因為
      他拜託其他人去要錢，不知道會用什麼手段，他也到不了
      臺灣，說要叫別人去要錢等語（原審卷第207頁），可見
      關於無故提供帳戶使用一節，被告已知將涉及不法。而被
      告前已因向黃桂茹借款，以匯入黃桂茹郵局帳戶方式，陸
      續清償部分款項一情，已如前述，竟已知可能有違法情狀
      ，猶向證人黃桂茹徵求使用郵局帳戶以外其他帳戶使用（
      此有被告與證人黃桂茹對話手機畫面截圖可佐，Ｃ卷第35
      頁），是以被告此舉已啟人疑竇。
  　⒉其次，被告於109年6月8日警詢時稱：在108年11月間，我
      在大陸廣東省將中信銀行帳戶存簿與金融卡交付予大陸友
      人「王壕鑫」，108年5、6月間，「王壕鑫」跟我說臺灣
      人欠他貨款，需要借我的帳戶使用，說錢先匯到我的戶頭
      沒關係，借我週轉半年云云（Ａ卷第21頁至第25頁）。於
      原審審理時稱：我只有提供3個帳戶帳號給「麥可」等語
      （原審卷第211頁）。其究竟提供何項金融帳戶資料，所
      述不一。又被告於109年8月18日警詢時稱：我有在大陸地
      區做生意，於105年間認識「麥可」的大陸人，108年3月
      間，他說有臺灣人積欠他貨款，叫我提供帳戶供他匯款，
      我當時沒有答應，後來在108年9月我在大陸開食品公司，
      我有問他要不要投資，他說有臺灣人積欠他錢，要我借他
      帳戶，我當時也沒有答應，直到108年10月間麥可答應我
      ，如果我提供帳戶給他，他可以將匯入我帳戶的錢先讓我
      使用1年，我就將我中國信託銀行和郵局的帳戶借給他匯
      款，後來陸續跟我拿我在大陸經營百貨的貨物及茶葉等，
      但都沒有給我貨款，只有跟我說可以匯入我帳戶內的錢扣
      除，但108年12月間我的帳戶就遭到警示等語（Ｃ卷第51頁
      至第55頁）；於偵查中稱：我做茶葉跟鞋子材料，我賣給
      對方，對方再轉賣出去，我們長期做生意，不是我拿給他
      ，就是他拿給我，我也有給其他帳戶使用，但沒有出事等
      語（Ｂ卷第25頁至第26頁）；於原審審理時稱：我跟「麥
      可」認識6、7年，他都是先拿東西賣一賣才拿現金來，我
      有賣茶葉給「麥可」，他賣字畫，我們都賣臺灣人，有共
      同的客戶，我與「麥可」大部分現金交易或微信轉帳等語
      （原審卷第205頁、第207頁）。被告就提供帳戶予「麥可
      」之原因，究竟是「麥可」要求被告提供帳戶以供臺灣客
      戶匯款，或「麥可」向被告表示帳戶內款項借予被告使用
      ，或茶葉、百貨之貨款以匯入帳戶內之款項作為支付等原
      因不一，又對於借用帳戶所匯入款項可使用期間等節，所
      述亦有歧異。況且，若被告所辯與「麥可」有往來交易一
      情屬實，既然其與「麥可」之生意往來大部分係以現金交
      易，「麥可」有何生意上之必要要求被告提供帳戶供匯款
      之用？且被告早已知悉證人黃桂茹郵局帳戶，且曾以該帳
      戶匯款償還欠款，果若真有需求，以證人黃桂茹郵局帳戶
      匯款即可，何以急需再要求證人黃桂茹提供其他帳戶供其
      使用？
  　⒊再者，被告自承其與「麥可」此種生意往來模式已有數年
      ，則被告應可輕易提出其等間交易彙算之記錄，尤以被告
      提供其本人與友人帳戶供彼此間金錢交易使用，事涉其與
      「麥可」間債權債務關係存否及範圍，且避免影響帳戶提
      供者帳戶內款項，更應彙整釐清，然而被告對於其等關於
      此等交易各項竟無法提出任何交易紀錄、對話紀錄，顯不
      合常理。甚且，被告自承「麥可」迄今尚積欠其款項，則
      被告在清算其等間之債權債務關係前，竟未妥善保留其與
      麥可間之對話紀錄及交易紀錄，致自身陷於可能無從追償
      全額債務之不利益風險，所為亦與常情相悖。被告固又辯
      稱其透過「黃美滿」將現金人民幣3萬9000元、衣服及茶
      葉等貨物交付給「麥可」等語（Ｃ卷第55頁），然被告僅
      提出一所謂「滿天星」畫面之資料，究竟該暱稱「滿天星
      」之人是否為「黃美滿」，已無從確認；況且，被告亦未
      提出其與「黃美滿」之對話紀錄，或「黃美滿」交付現金
      、衣服、茶葉予「麥可」之紀錄，如若「黃美滿」確實為
      被告所信任管理生意往來之人，顯然彼等間即有一定之信
      賴基礎與緊密關係，則提出與上開交易有關之記錄應非難
      事，然被告僅能提出「滿天星」資料頁面之截圖，別無其
      他紀錄、明細，更為可疑。被告既已察覺提供帳戶資料可
      能涉及不法，嗣於其與「麥可」之交易、與「黃美滿」之
      業務執行，均未予留存完整或較為具體之紀錄內容，以保
      全關於債權債務或業務關係證明各項事宜或事後追蹤各節
      之證明，此即關於被告提供帳戶資料之重要原由，然而此
      部分竟付之闕如，益證其所辯與常情不符。
  　⒋甚而，被告於原審時供稱：提款機有顯示中信銀行帳戶被
      鎖住，忘記有沒有問銀行，但有問「麥可」，我有上網GO
      OGLE查警示帳戶的問題，只知道我變成警示帳戶。當時我
      人在大陸，應該是看我的網銀等語（原審卷第211頁至第2
      13頁），被告於知悉其所申辦帳戶遭警示後，竟未向開戶
      銀行尋求解決之道，況且被告自稱當時在大陸，亦未向「
      麥可」追查何以至此，即再向證人黃桂茹徵求其他帳戶供
      其等使用，此異常之處理方式著實更令人生疑而與常情有
      違，足認被告前開所辯與事實不符。
  　㈣依卷存證據資料，固無從認定被告即係直接對被害人等人
      施予詐術之人，且本案實際參與者，雖無證據證明有3人
      以上，然除被告外，尚有其所謂不詳人士之人，故就犯罪
      參與者至少已有2人，應可確認無誤。其等既然持此帳戶
      資料用以作為詐取他人財物之不法行為之工具，被告進而
      又提領或通知證人黃桂茹領取交付被害人等人匯入之款項
      ，實際處分該等匯款，堪認其係以自己共同犯罪之意思，
      與該不詳人士間，就其等詐欺取財之整體犯行，具有相互
      支援、分工合作之共同犯意，且已分擔部分犯罪行為。既
      係相互利用他人之行為，以達其犯罪目的，自應各就其等
      參與之犯行及本案各次詐欺取財所為，共同負責，尚難認
      被告僅構成幫助犯。公訴意旨認為被告僅係基於幫助犯意
      ，為構成要件以外行為，應論以幫助犯，有所誤會。
（四）綜上所述，被告前開所辯，並不足採。本案事證明確，被
      告上開犯行均堪認定，應予依法論科。
四、論罪部分：
（一）核被告所為，均係犯刑法第339條第1項之詐欺取財罪。
（二）又被告就被害人翁明昌遭詐欺而匯款2次，再多次提領或
      轉帳，係於密接之時間、地點為之，侵害同一法益，上開
      舉動間之獨立性極為薄弱，依一般社會健全觀念，在時間
      差距上，難以強行分開，在刑法評價上，應視為數個舉動
      之接續施行，包括評價為法律上一行為，屬接續犯，僅論
      以一罪。
（三）被告利用不知情之證人黃桂茹提領並交付款項，此部分為
      間接正犯。
（四）共同正犯，本係互相利用，以達共同目的，並非每一階段
      行為，各共同正犯均須參與。而共同實施犯罪行為，在合
      同意思範圍以內，相互利用他人之行為，以達其犯罪之目
      的，原不必每一階段行為均經參與，祇須分擔犯罪行為之
      一部，即應對於全部所發生之結果共同負責（最高法院72
      年度台上字第1978號、第5739號判決意旨參照）。經查，
      被告與該不詳人士間，顯已達成彼此分工之合意，已如前
      述，是被告就上開犯行，與該不詳人士間有犯意聯絡及行
      為分擔，均應論以共同正犯。
（五）又被告所為上開各罪間（附表一編號1至4），犯意各別，
      行為互殊，核無實質上一罪或裁判上一罪之關係，為實質
      上數罪關係，應予分論併罰。　
五、撤銷原判決改判之理由：
（一）原審認被告上開詐欺取財之犯行，事證均明確予以論罪科
      刑，固非無見，惟行為人犯後悔悟之程度，是否與被害人
      達成和解，以彌補被害人之損害，均攸關法院量刑及定刑
      之審酌，基於「修復式司法」理念，國家亦有責權衡被告
      接受國家刑罰權執行之法益與確保被害人損害彌補之法益
      ，使二者間在法理上力求衡平，且刑事審判旨在實現刑罰
      權之分配正義，故法院對於有罪被告之科刑，應符合刑罰
      相當之原則，使輕重得宜，罰當其罪。而本案被告上訴後
      已與被害人翁明昌、陳妙幸、告訴人李家禾、張桂香等人
      達成和解，且已賠償部分之損失，此有被告刑事陳報㈡㈢狀
      所檢附之和解筆錄、和解書及本院審判筆錄、公務電話查
      詢紀錄表（本院卷第107頁至第111頁、第139頁至第140頁
      、第155頁至第159頁）附卷，原審未及審酌上情，以及原
      審併予宣告沒收之犯罪所得，未扣除已實際返還被害人之
      金額，均有未洽；被告上訴仍執前詞否認犯罪（本院卷第
      9頁至第12頁），雖無理由，已如前所述，然原審判決既
      有上開未及審酌之處，自應由本院予以撤銷原審判決改判
      ，又原審所定有關被告之應執行刑部分亦因失其依據，應
      併予撤銷。
（二）爰以行為人之責任為基礎，審酌被告正值壯年，不思以合
      法途徑賺取所需，竟因貪圖不法利益，提供帳戶作為不法
      使用，且實際使用犯罪所得，所為恣意踐踏他人之信任，
      已嚴重損及人與人之間之信任關係，造成被害人翁明昌、
      陳妙幸、告訴人李家禾、張桂香等人財產上損害，所為實
      無足取，考量被告參與詐欺取財犯罪之分工及參與程度，
      及被害人等人匯入被告所提供之上開帳戶款項金額，再衡
      以被告犯罪後始終未坦承犯行，雖於本院審理時已與被害
      人翁明昌、陳妙幸、告訴人李家禾、張桂香等人達成和解
      ，然至今僅賠償極少部分之款項，犯罪後態度難謂良好，
      兼衡以被告自述其高職畢業之教育程度，從事回收廢油工
      作，家裡有母親、1個小孩等成員，家庭經濟狀況勉持之
      經濟生活狀況等（本院卷第140頁）一切情狀，爰分別量
      處如附表二主文欄所示之刑；再審酌被告所犯4罪罪質相
      同，犯罪時間相近，衡量被告於本案各次犯行之不法與罪
      責程度、所反應被告之人格特性與傾向、對被告施以矯正
      之必要等一切情況，定其如主文欄第2項所示之應執行刑
      。
（三）沒收部分：被告與不詳人士共同向附表一所示之被害人等
      騙取如附表一所示金額，而此部分款項均由被告取得並使
      用，已如前述，該未扣案之犯罪所得（如附表二各被害人
      匯入之款項），扣除已實際合法返還予被害人翁明昌之1
      萬4085元、被害人陳妙幸之4270元、告訴人張桂香之1萬2
      500元部分，其餘均應依刑法第38條之1第1項前段、第3項
      規定諭知沒收，並於全部或一部不能沒收或不宜執行沒收
      時，追徵其價額。
（四）不予宣告緩刑之說明：按「受2年以下有期徒刑、拘役或
      罰金之宣告，而有下列情形之一，認以暫不執行為適當者
      ，得宣告2年以上5年以下之緩刑，其期間自裁判確定之日
      起算：一、未曾因故意犯罪受有期徒刑以上刑之宣告者。
      二、前因故意犯罪受有期徒刑以上刑之宣告，執行完畢或
      赦免後，5年以內未曾因故意犯罪受有期徒刑以上刑之宣
      告者。」，刑法第74條第1項定有明文。惟宣告緩刑與否
      ，除應具備刑法第74條所定條件外，法院應就被告有無再
      犯之虞，能否由於刑罰之宣告而策其自新，及有無可認為
      暫不執行刑罰為適當之情形等因素為判斷，屬實體法上賦
      予法院得依職權裁量之事項（最高法院109年度台上字第1
      437號判決意旨參照）。本件被告及其選任辯護人雖於本
      院審理時請求給予緩刑之宣告（本院卷第142頁），然本
      院審酌被告於本案所擔任之角色、所獲取之犯罪所得、詐
      欺次數、被害人人數等，均非輕微，且被告自始迄本院審
      理終結時均否認犯行，難認其已因此偵審程序，深刻反省
      自身所為對他人所造成危害，難認無再犯之虞，本院迄今
      實未感受被告有真誠悔悟之心，被告仍無法單純以刑罰之
      宣告而策其自新，並無認為暫不執行刑罰為適當之情形，
      被告不符合「以暫不執行為適當」之法定要件，因此被告
      及其選任辯護人請求本案為緩刑之諭知，難認為妥適。
六、據上論斷，應依刑事訴訟法第369條第1項前段、第364條、
    第299條第1項前段，判決如主文。
本案經檢察官何金陞提起公訴，檢察官陳燕瑩到庭執行職務。
中    華    民    國    111    年    6    月    30    日
            刑事第十一庭　審判長法　官　張  意  聰
                                法　官　陳  慧  珊
                                法　官　田  德  煙
以上正本證明與原本無異。
不得上訴。
                                書記官  陳  志  德 

中　　華　　民　　國　　111 　年　　7 　　月　　1 　　日
附錄論罪科刑法條：
中華民國刑法第339條
意圖為自己或第三人不法之所有，以詐術使人將本人或第三人之
物交付者，處5年以下有期徒刑、拘役或科或併科50萬元以下罰
金。
以前項方法得財產上不法之利益或使第三人得之者，亦同。
前二項之未遂犯罰之。
附表一：（民國／新臺幣）
編號 告訴人 被害人 詐欺手法 匯入帳戶/匯款金額 證據出處 １ 被害人 翁明昌 不詳人士自108年12月4日至10日某時，以Facebook加入翁明昌之好友訊息，並以LINE通訊軟體聊天，對方佯稱葉門美軍基地外科醫生，並表示即將來臺定居，要求翁明昌保管對方工作所賺金錢，以便來臺使用，並要求翁明昌代收內有現金之包裹，復提供翁明昌送貨員的LINE QR Cord，由翁明昌向送貨員詢問寄件情形云云，翁明昌以LINE通訊軟體向送貨員詢問狀況，該送貨員佯稱必需先繳納稅金，將稅金匯款至指定帳戶云云。致翁明昌陷於錯誤，於108年12月17日上午10時18分、108年12月18日上午9時12分別匯款11萬7,200元、22萬元至右列帳戶。  中國信託商業銀行彰化分行帳號000000000000號、陳重杉帳戶。共計 337,200元。 ⑴證人即告訴人翁明昌警詢供述（參Ａ卷Ｐ29-32） ⑵新北市政府警察局土城分局頂埔派出所受理各類案件紀錄表(參Ａ卷P33) ⑶翁明昌彰化銀行匯款回條聯 (參Ａ卷P35-37) ⑷翁明昌-彰化銀行存摺封面 (參Ａ卷P39) ⑸翁明昌手機翻拍照片(含詐欺集團成員佯稱為寄件公司送貨員LINE之QR CODE照片、陳重杉存摺帳戶照片翁明昌與詐騙集團成員LINE對話截圖)(參Ａ卷P41-49) ⑹中國信託商業銀行股份有限公司109年1月13日中信銀字第000000000000000號函所附陳重杉帳戶(000000000000)基本資料、存款交易明細、自動化交易LOG資料-財金交易列印資料(參Ａ卷P51-59) ⑺個別查詢報表（入出境查詢參Ａ卷Ｐ61-63） ⑻陳重杉帳戶個資檢視(中國信託銀行000-000000000000) (參Ａ卷P67) ⑼陳重杉向邱雅苹借款之借據及陳重杉中國信託銀行金融卡背面、身分證、健保卡、駕照等影本(參Ｂ卷P37-39)、手機交易明細截圖(陳重杉中國信託銀行及彰化第十信用合作社帳戶轉帳、收款資料)(參Ｂ卷P41-45、P49、P55)、陳重杉之彰化第十信用合作社帳戶存摺影本(帳號:000-00000000000000)（參Ｂ卷P47)、凌瑋良之中國信託帳戶存摺封面及存摺交易明細(帳號:000-000000000000)(參Ｂ卷P51-53)、邱雅苹之華南銀行存摺封面及交易明細資料(帳號:000-000000000000)(參Ｂ卷P57-59)。 ⑽中國信託商業銀行股份有限公司110年8月13日中信銀字第0000000000號函檢送之客戶基本資料、帳戶歷史交易查詢、晶片金融卡歷史狀態查詢、存款交易明細（參本院卷P33-48）、110年12月13日中信銀字第0000000000號函及檢送之網路銀行相關資料（參本院卷Ｐ191-193）　 ２ 被害人 陳妙幸 不詳人士於108年11月間開始，以Facebook網路社群軟體（下稱Facebook）向陳妙幸聯繫交友，並加入LINE通訊軟體聊天，該人士佯稱：伊在葉門當軍人，工作內容危險，想退休，退休後想到臺灣與陳妙幸共同生活，要求陳妙幸代收對方送達臺灣之私人物品包裹，但因該包裹遭海關扣押，需匯款至指定帳戶云云。陳妙幸不疑有他，陷於錯誤，於109年1月6日下午1時15分許，匯款9萬270元至黄桂茹右列帳戶。 中華郵政股份有限公司大甲郵局00000000000000號、戶名：黃桂茹。 計90,270元。 ⑴證人黃桂茹警詢、偵查及本院審理中證述（參   Ｃ卷P11-16、P115-117、本院卷P161-179） ⑵邱雅苹警詢之供述（參Ｂ卷Ｐ35-36） ⑶證人即被害人陳妙幸警詢之供述（參Ｃ卷Ｐ65-67） ⑷陳重杉向邱雅苹借款之借據及陳重杉中國信託銀行金融卡背面、身分證、健保卡、駕照等影本(參Ｂ卷P37-39)、手機交易明細截圖(陳重杉中國信託銀行及彰化第十信用合作社帳戶轉帳、收款資料)(參Ｂ卷P41-45、P49、P55)、陳重杉之彰化第十信用合作社帳戶存摺影本(帳號:000-00000000000000)(參Ｂ卷P47)、凌瑋良之中國信託帳戶存摺封面及存摺交易明細(帳號:000-000000000000)(參Ｂ卷P51-53)、邱雅苹之華南銀行存摺封面及交易明細資料(帳號:000-000000000000)(參Ｂ卷P57-59)。 ⑸新竹縣政府警察局指認犯罪嫌疑人紀錄表(黃桂茹指認陳重杉)(參Ｃ卷P17-18) ⑹黃桂茹-中華郵政股份有限公司(大甲郵局)帳戶交易明細、存摺封面與內頁翻拍照片(帳號:000-00000000000000)(參Ｃ卷P19、P29-31) ⑺黃桂茹提出其與陳重杉之債務帳目（筆記）及微信對話截圖(C卷P33-40) ⑻中國信託商業銀行股份有限公司109年9月7日中信銀字第000000000000000號函及所附陳妙幸中國信託銀行匯款單(存入黃桂茹中華郵政帳戶)(參Ｃ卷P69-71) ⑼陳重杉-銀行回應明細資料(已開戶帳戶資料)(本院卷P29)、黃桂茹-銀行回應明細資料 (已開戶帳戶資料)(本院卷P143) ⑽中華郵政股份有限公司臺中郵局110年10月1日中管字第0000000000號函及所附黃桂茹帳戶(帳號:000-00000000000000)開戶基本資料及歷史交易清單(95/5/24-110/7/13)(參本院卷P85-129) ３ 告訴人 李家禾 不詳人士於108年12月間開始，以Facebook網路社群軟體（下稱Facebook）向李家禾聯繫交友，該人士佯稱：伊在投資石油，詢問李家禾是否要投資，李家禾表示同意投資後，對方提供右開帳戶，訛稱是臺灣公司帳戶需匯款云云，李家禾陷於錯誤，於109年1月6日12時45分現金存入至黃桂茹右開帳戶10萬元。  國泰世華商業銀行沙鹿分行000000000000號黃桂茹帳戶，計10萬元。 ⑴同上⑴、⑵ ⑵證人即告訴人李家禾警詢之供述(參Ｃ卷P75-77) ⑶同上⑷、⑸、⑺、⑼ ⑷黃桂茹-國泰世華商業銀行開戶資料、帳戶交易明細、存摺封面翻拍照片(帳號:000-000000000000)(參Ｃ卷P21-27)、 ⑸國泰世華商業銀行存匯作業管理部109年9月4日國世存匯作業字第0000000000號函及所附李家禾存款憑證(存入黃桂茹國泰世華帳戶)(參Ｃ卷P79-83) ⑹國泰世華商業銀行存匯作業管理部110年9月24日國世存匯作業字第0000000000號函所附黃桂茹帳戶(帳號:000-000000000000)開戶基本資料、帳戶往來資料、金融卡掛失記錄等件(本院卷P131-139) ４ 告訴人 張桂香 不詳人士自稱Cheng Han，於108年1月間開始，以Facebook網路社群軟體（下稱Facebook）向張桂香聯繫交友並加入LINE聊天，Cheng Han佯稱：伊定居在美國並於美國陸軍工作，因想回臺灣生活，要求張桂香匯款至指定帳戶，協助伊申請准假證等手續及支付交通費等費用云云，張桂香不疑有他，陷於錯誤，匯款多筆金額至指定帳戶，其中1筆於109年1月7日12時19分匯款30萬元至黃桂茹上開國泰世華銀行帳戶。 上開黃桂茹國泰世華銀行帳戶，計30萬元。 ⑴同上⑴、⑵ ⑵證人即告訴人張桂香警詢之供述(參Ｃ卷P127-130) ⑶同上⑶、⑷、⑹ ⑷臺灣中小企業銀行匯款申請書匯款人證明聯（參Ｃ卷Ｐ131） ⑸黃桂茹-國泰世華商業銀行開戶資料、帳戶交易明細、存摺封面翻拍照片(帳號:000-000000000000)(參Ｃ卷P21-27) 
附表二：（主文）
編號 犯罪事實 主文    罪刑 沒收 １ 附表一編號１詐騙翁明昌部分 陳重杉共同犯詐欺取財罪，處有期徒刑玖月。 未扣案之犯罪所得新臺幣參拾貳萬參仟壹佰拾伍元沒收，於全部或一部不能沒收或不宜執行沒收時，追徵其價額。 ２  附表一編號２詐騙陳妙幸部分 陳重杉共同犯詐欺取財罪，處有期徒刑柒月。 未扣案之犯罪所得新臺幣捌萬陸仟元沒收，於全部或一部不能沒收或不宜執行沒收時，追徵其價額。 ３ 附表一編號３詐騙李家禾部分 陳重杉共同犯詐欺取財罪，處有期徒刑柒月。 未扣案之犯罪所得新臺幣壹拾萬元沒收，於全部或一部不能沒收或不宜執行沒收時，追徵其價額。 ４ 附表一編號４詐騙張桂香部分 陳重杉共同犯詐欺取財罪，處有期徒刑玖月。 未扣案之犯罪所得新臺幣貳拾捌萬柒仟伍佰元沒收，於全部或一部不能沒收或不宜執行沒收時，追徵其價額。 
附表三（卷宗對照表）：
編號 卷宗 代號 一 臺灣臺中地方檢察署109年度偵字第23211號卷 Ａ卷 二 臺灣彰化地方檢察署109年度偵字第9350號卷  Ｂ卷 三 臺灣彰化地方檢察署109年度偵字第11274號卷  Ｃ卷 四 臺灣彰化地方法院110年度金訴字第58號卷 原審卷